【裁判字號】    98,抗,1011
【裁判日期】    981016
【裁判案由】    聲明異議
【裁判全文】
臺灣高等法院刑事裁定                  98年度抗字第1011號
抗  告  人  臺灣桃園地方法院檢察署檢察官
受  刑  人  甲○○
                    （另案在臺灣澎湖監獄執行中）
上列抗告人因聲明異議案件，不服臺灣桃園地方法院中華民國98
年8月31日裁定（98年度聲字第64號），提起抗告，本院裁定如
下：
    主  文
抗告駁回。
    理  由
一、受刑人聲明異議意旨略以：其前所犯麻醉藥品管理條例及肅
    清煙毒條例案件，經原審分別判處有期徒刑六月、三年二月
    確定，上開二罪經撤銷假釋後，尚餘殘刑一年三月又二十二
    日，後經原審將上開二罪裁定減為有期徒刑五月、一年七月
    ，然臺灣桃園地方法院檢察署以乙○玲丁八七執緝一○二四
    字第一○二六八四號函載：「聲請人殘刑與臺中地檢八十九
    年執字第六三五一號槍砲等案件不符數罪併罰規定，且殘刑
    業已於民國九十年三月九日執行完畢」，該署未依減刑裁定
    重新核發指揮書，亦未依刑法施行法第七條之一第二項規定
    ，適用八十六年刑法修正前之第七十九條之一規定，其殘刑
    因併合執行，尚未執行完畢，上述函載有誤，爰依法聲明異
    議等語。
二、按受刑人或其法定代理人或配偶以檢察官執行之指揮為不當
    者，得向諭知該裁判之法院聲明異議，刑事訴訟法第四百八
    十四條定有明文。次按八十六年十一月二十六日修正公布刑
    法第七十九條之一第五項規定：「經撤銷假釋執行殘餘刑期
    者，無期徒刑於執行滿二十年，有期徒刑於全部執行完畢後
    ，再接續執行他刑，第一項有關合併計算執行期間之規定不
    適用之」。亦即二以上徒刑合併執行者，刑法第七十七條所
    定「得許假釋」最低應執行之期間，合併計算之規定，其中
    執行撤銷假釋殘餘刑期部分，不適用之；易言之，即該殘餘
    刑期應先執行完畢，再接續執行他刑。又二以上徒刑併執行
    者，第七十七條所定最低應執行之期間，合併計算之；依第
    七十九條之一第一項規定合併計算執行期間而假釋者，第七
    十九條第一項規定之期間，亦合併計算之；在有期徒刑所餘
    刑期內未經撤銷假釋者，其未執行之刑，以已執行論，為刑
    法第七十九條之一第一項、第三項及第七十九條第一項前段
    所明定。則除併執行撤銷假釋之殘餘刑期外，其他二以上有
    期徒刑併執行之情形，倘經假釋出獄，其報請許可假釋所須
    最低應執行之期間，既應合併計算，且假釋後應經過之所餘
    刑期即假釋期滿之期間，亦應合併計算之，其期間即無從區
    分。從而，不論假釋出獄前所執行之期間是否已逾其中一罪
    之刑期，亦不論嗣後其假釋有無被撤銷，在假釋期滿之期間
    內，均應認為尚未執行完畢。另刑法施行法第七條之一第二
    項規定：「因撤銷假釋執行殘餘刑期，其撤銷之原因事實發
    生在八十六年刑法第七十九條之一修正施行前者，依修正前
    之刑法第七十九條之一規定合併計算其殘餘刑期與他刑應執
    行期間。但其原因事實行為終了或犯罪結果之發生在八十六
    年刑法第七十七條修正施行後者，不在此限。」是以，因撤
    銷假釋執行殘餘刑期，其撤銷之原因事實發生在八十六年十
    一月二十六日修正公布刑法第七十九條之一施行前，而無但
    書所定情形者，仍應適用修正前即八十三年一月二十八日增
    訂公布刑法第七十九條之一規定，即仍合併計算其殘餘刑期
    與他刑報請許可假釋所須最低應執行之期間及假釋期滿之期
    間（最高法院九十七年度台非字第三三六號判決意旨參照）
    。
三、原裁定略以：本件受刑人即聲明異議人甲○○前因犯附表貳
    編號一、二所示之罪，經該院判處如附表貳編號一、二所示
    之刑，並定應執行有期徒刑三年八月，嗣上訴本院後，由聲
    明異議人撤回上訴而確定，於八十六年八月二十八日假釋出
    監，假釋中付保護管束，嗣因聲明異議人於假釋期間內之八
    十六年九月間起至八十六年九月二十九日止犯附表貳編號三
    所示之罪，經該院判決有期徒刑六月確定後，由法務部於八
    十七年四月二十九日以法八七矯決字第○一二三九七號函撤
    銷上開假釋，自八十八年十一月十六日起算執行前案殘刑一
    年三月又二十二日，至九十年三月九日屆滿，並自九十年三
    月十日起接續執行附表貳編號四、五所示之案件之應執行有
    期徒刑十三年六月，指揮書執行期滿日期為一百零三年九月
    九日。而聲明異議人附表貳編號一、二所示之罪，其撤銷假
    釋之原因事實發生在八十六年九月間起至八十六年九月二十
    九日止（即附表貳編號三所示之罪），既於八十六年十一月
    二十六日刑法第七十九條之一第五項修正施行前，揆之前揭
    最高法院判決意旨及刑法施行法第七條之一第二項規定，自
    應依修正前之刑法第七十九條之一，合併計算其殘餘刑期與
    他刑應執行期間；且附表貳編號一、二所示之罪所定應執行
    刑與附表貳編號三、四所示之罪所定應執行刑，係接續執行
    ，無從割裂，是附表貳編號一、二所示之罪所處之刑難謂已
    執行完畢；又附表貳編號一、二所示之罪，另由該院以九十
    七年度聲減字第九○六號裁定各減為有期徒刑五月、一年七
    月確定，因無法割裂，尚未執行完畢，則原臺灣臺中地方法
    院檢察署所核發八十七年執助維字第一二四九號、八十九年
    執維字第六三五一號執行指揮書之刑期起算日期及執行期滿
    日，即因原審上開減刑裁定而發生變動，聲請人據以聲請檢
    察官依該裁定換發執行指揮書，即非無據。因如附表壹所示
    由臺灣桃園地方法院檢察署檢察官函覆受刑人不予另換發執
    行指揮書之內容，係屬檢察官對於執行指揮之範疇，且有上
    開所述不當之情形，是聲明異議人之聲明異議，即屬有據，
    自應予撤銷，另由檢察官更為適法之執行指揮。
四、檢察官抗告意旨略以：撤銷假釋殘刑一年三月又二十二日已
    於九十年三月九日執行完畢，受刑人所犯後案不符數罪併罰
    ，實難換發指揮書，且其執行期間表現如何？報請假釋得否
    獲准，須主管機關職權認定，原裁定認執行未完畢，尚有未
    洽。
五、本院查：
  (一)按二以上裁判各宣告之有期徒刑接續執行時，依最高法院近
    年來之見解，須待合併計算之刑期執行完畢，始可認為各項
    刑期已執行完畢（最高法院九十八年台抗字第六一一號刑事
    裁定參照）。次觀行刑累進處遇條例施行細則第十五條第一
    項規定：「對有二以上刑期之受刑人，應本分別執行合併計
    算之原則，由指揮執行之檢察官於執行指揮書上註明合併計
    算之刑期，以定其責任分數。」依該規定，有二以上刑期之
    受刑人，其刑期既合併計算，以定其責任分數，則依行刑累
    進處遇條例第二十八條之一第一項，就該責任分數計算所得
    縮短應執行之刑期，自亦合併計算。又「經縮短應執行之刑
    期者，其累進處遇，應依其縮短後之刑期計算」。「受刑人
    經縮短刑期執行期滿釋放時，由典獄長將受刑人實際服刑執
    行完畢日期，函知指揮執行之檢察官」。該條第三、四項分
    別定有明文。足見有二以上刑期之受刑人，雖應分別執行，
    但由上開合併計算刑期、合併計算所得縮短應執行之刑期、
    累進處遇，依縮短後之刑期計算、縮短刑期執行期滿為實際
    服刑執行完畢日期觀之，實無從區分各項刑期執行完畢之日
    期，而應待全部刑期執行完畢，始能認為各項刑期已執行完
    畢（九十八年度台抗字第三五八號刑事裁定參照）。
  (二)本件受刑人因附表貳編號ㄧ、二之罪，執行三年八月有期徒
    刑迄八十六年八月二十八日假釋出獄，惟其因假釋期間犯附
    表貳編號三之罪而於八十七年四月二十九日撤銷假釋（所餘
    殘刑一年三月又二十二日），故台中地方法院檢察署依八十
    七年執助字第一二四九號指揮書執行前揭殘刑，刑期起算日
    為八十八年十一月十六日；嗣台中地方法院檢察署再依八十
    九年執字第六三五一之ㄧ號指揮書執行附表貳編號四、五之
    罪，應執行有期徒刑十三年六月，執行期滿日為一百零四年
    二月二十二日，該指揮書顯將上述殘刑部份計入併合執行，
    復參上揭最高法院九十八年台抗字第六一一號刑事裁定意旨
    ，可知須待合併計算之刑期執行完畢，始可認為各項刑期已
    執行完畢，故抗告人認殘刑於八十八年十一月十六日執行一
    年三月二十二日迄九十年三月九日已執行完畢，容有誤會。
    至於受刑人執行期間表現攸關累進處遇報請假釋部份，可參
    上揭最高法院九十八年度台抗字第三五八號刑事裁定意旨，
    仍無從區分各項刑期執行完畢之日期，應待全部刑期執行完
    畢，始能認為各項刑期已執行完畢，故受刑人執行殘刑併執
    行附表貳編號四、五之罪刑，即不得遽認附表貳編號一、二
    之罪已執行完畢，至原審法院以九十七年聲減字第九○六號
    裁定為附表貳編號一、二之罪減刑後，有無影響實際刑期，
    則屬檢察官職權，非本院所得置喙。
  (三)綜上，原裁定認受刑人聲明異議為有理由，尚無不合，抗告
    人抗告指摘原裁定違誤，並無理由，應予駁回。
六、據上論斷，應依刑事訴訟法第四百十二條，裁定如主文。
中    華    民    國    98    年    10    月    16    日
                  刑事第九庭  審判長法  官  陳貽男
                                    法  官  周盈文
                                    法  官  詹駿鴻
以上正本證明與原本無異。
如不服本裁定，應於收受送達後五日內向本院提出抗告狀。
                                    書記官  梁淑時
中    華    民    國    98    年    10    月    16    日
 附表壹：
┌──────────────────────────┐
│臺灣桃園地方法院檢察署乙○玲丁八七執緝一○二四字第一│
│○二六四八號函文內容。                              │
├──────────────────────────┤
│本署執行八十七年度執緝字第一○二四號肅清煙毒條例罪等│
│案件殘刑一年三月二十二日，雖經台端向臺灣桃園地方法院│
│聲請減刑，並經該院裁定減刑為有期徒刑一年七月及有期徒│
│刑五月。惟經查前開殘刑中之數罪與臺中地檢署八十九年度│
│執字第六三五一號槍砲等案件中之數罪，不符合數罪併罰規│
│定，及殘刑部分業已於九十年三月九日執行完畢，且中華民│
│國九十六年罪犯減刑條例於九十六年七月十六日始生效力，│
│故本件仍依原執行指揮書執行。                        │
└──────────────────────────┘
 附表貳：
┌──────┬────────┬────────┬────────┬────────┬────────┐
│編      號  │      一        │      二        │      三        │      四        │      五        │
├──────┼────────┼────────┼────────┼────────┼────────┤
│罪      名  │連續非法吸用化學│施用毒品罪（肅清│連續非法吸用化學│運輸第二級毒品（│非法持有改造金屬│
│            │合成麻醉藥品罪（│煙毒條例第九    │合成麻醉藥品罪（│毒品危害防制條例│手槍罪（槍砲彈藥│
│            │麻醉藥品管理條例│條第一項）      │麻醉藥品管理條例│第四條第二項）  │刀械管制條例第十│
│            │第十三條之一第二│                │第十三條之一第二│                │一條第四項）    │
│            │項第四款）      │                │項第四款）      │                │                │
├──────┼────────┼────────┼────────┼────────┼────────┤
│宣  告  刑  │有期徒刑十月    │有期徒刑三年二月│有期徒刑六月    │有期徒刑十二年  │有期徒刑一年八月│
├──────┼────────┼────────┼────────┼────────┼────────┤
│犯 罪 日 期 │自八十三年一月二│八十三年六月十七│八十六年九月間起│八十七年十月十九│自不詳時日起至八│
│ （民 國）  │十一日起至八十三│日下午十時許回溯│至八十六年九月二│日              │十七年十月十九日│
│            │年十二月五日    │一百二十小時    │十九日止        │                │止              │
│            │                │內之某時        │                │                │                │
├──┬───┼────────┼────────┼────────┼────────┼────────┤
│偵查│機關  │臺灣桃園地方法院│臺灣桃園地方法院│臺灣桃園地方法院│臺灣臺中地方法院│臺灣臺中地方法院│
│機關│      │檢察署          │檢察署          │檢察署          │檢察署          │檢察署          │
│及  ├───┼────────┼────────┼────────┼────────┼────────┤
│案號│案號  │八十三年度偵字第│八十三年度偵字第│八十六年度偵字第│八十七年度偵字第│八十七年度偵字第│
│    │      │九五七二號      │九五七二號      │一三三七號      │二二八七○、二二│二二八七○、二二│
│    │      │                │                │                │九一一號、八十八│九一一號、八十八│
│    │      │                │                │                │年度偵字第五四號│年度偵字第五四號│
├──┼───┼────────┼────────┼────────┼────────┼────────┤
│最後│法院  │臺灣桃園地方法院│臺灣桃園地方法院│臺灣桃園地方法院│臺灣高等法院臺中│臺灣高等法院臺中│
│事實│      │                │                │                │分院            │分院            │
│審  ├───┼────────┼────────┼────────┼────────┼────────┤
│    │案號  │八十三年度訴字第│八十三年度訴字第│八十六年度易字第│八十九年度上更(一)│八十九年度上更(一)│
│    │      │一七○三號      │一七○三號      │四八五三號      │字第一六七號    │字第一六七號    │
│    ├───┼────────┼────────┼────────┼────────┼────────┤
│    │判決  │八十四年七月十四│八十四年七月十四│八十七年一月十二│八十九年八月十六│八十九年八月十六│
│    │日期  │日              │日              │日              │日              │日              │
├──┼───┼────────┼────────┼────────┼────────┼────────┤
│確定│法院  │臺灣桃園地方法院│臺灣桃園地方法院│臺灣桃園地方法院│最高法院        │最高法院        │
│判決├───┼────────┼────────┼────────┼────────┼────────┤
│    │案號  │八十三年度訴字第│八十三年度訴字第│八十六年度易字第│八十九年度台上字│八十九年度台上字│
│    │      │一七○三號      │一七○三號      │四八五三號      │第六二五二號    │第六二五二號    │
│    ├───┼────────┼────────┼────────┼────────┼────────┤
│    │確定  │八十五年一月四日│八十五年一月四日│八十七年三月十九│八十九年十月十九│八十九年十月十九│
│    │日期  │                │                │日              │日              │日              │
├──┴───┼────────┴────────┼────────┼────────┴────────┤
│備      註  │編號一、二所示之罪，經原審以八十三│於八十七年五月五│經臺灣高等法院臺中分院以八十九年度│
│            │年度訴字第一七○三號判決應執行有期│日易科罰金執行完│上更(一)字第一六七號判決應執行有期徒│
│            │徒刑三年八月，後經原審以九十七年度│畢。            │刑十三年六月，併科罰金十五萬元確定│
│            │聲減字第九○六號裁定分別減為有期徒│                │。                                │
│            │刑五月、一年七月確定。            │                │                                  │
└──────┴─────────────────┴────────┴─────────────────┘


司法院資訊處製作；財團法人民間司法改革基金會備份。
